臺灣嘉義地方法院民事判決　八十九年度訴字第六三五號
　　原　　　告　辛○○
　　被　　　告　甲○○○
　　訴訟代理人　乙○○
　　被　　　告　己○○
　　　　　　　　丁○○
　　　　　　　　庚○○
　　　　　　　　丙○○
右當事人間分割共有物事件，本院判決如左：
    主    文
兩造共有坐落嘉義縣中埔鄉○○○段一八一地號、田、面積一．四七六六公頃，同段
一八一之一地號、旱、面積０．二五二四公頃，同段一八一之三、田、面積０．０六
八五公頃，同段一八一之五地號、旱、面積０．二０八五公頃，同段一八一之六地號
、旱、面積０．一一二六公頃土地，應合併分割為如附圖二所示：代號甲、甲１、甲
２、甲３、甲４、甲５、甲６部分面積依序為０．二０三九公頃、０．一五六四公頃
、０．０六八五公頃、０．０二七三公頃、０．０五四七公頃、０．０五０九公頃、
０．一四四五分歸原告取得；代號乙、乙１、乙２、乙３部分面積依序為０．五０四
二公頃、０．０九六０公頃、０．０八五三公頃、０．０二０七公頃分歸被告甲○○○取得；代號丙、丙１部分面積依序為０．五七三一公頃、０．一三三一公頃分歸被
告己○○、丁○○、庚○○、丙○○共同取得，並按應有部分各四分之一之比例保持
共有。
訴訟費用由被告甲○○○負擔三分之一，被告己○○、丁○○、庚○○、丙○○負擔
三分之一，餘由原告負擔。
    事    實
甲、原告方面：
一、聲明：如主文第一項所示。
二、陳述：
（一）坐落嘉義縣中埔鄉○○○段一八一地號、田、面積一．四七六六公頃，同段一
      八一之一地號、旱、面積０．二五二四公頃，同段一八一之三、田、面積０．
      ０六八五公頃，同段一八一之五地號、旱、面積０．二０八五公頃，同段一八
      一之六地號、旱、面積０．一一二六公頃土地五筆為兩造所共有，原告、被告
      甲○○○應有部分各為三分之一，被告己○○、丁○○、庚○○、丙○○應有
      部分各為十二分之一。上開土地兩造間無不得分割之特約，亦無不能分割之情
      形，又兩造係於八十九年一月四日前即共有此五筆土地，依八十九年一月二十
      六日修正公布之農展發產條例第十六條第四款規定，八十九年一月四日修正施
      行前之共有耕地，得分割為單獨所有，因雙方協議分割不成，依法訴請分割。
（二）兩造共有之上開五筆土地，中間有一條道路貫穿，即同段一八一之二、一八一
      之四地號、地目為道之二筆土地，此係被告己○○、丁○○、庚○○、丙○○
      四人與訴外人張金良、陳蔡生所共有，現已鋪設柏油路面，供鄉村居民使用。
（三）附圖二所示之分割方案係依兩造多年來各自耕作使用之位置分割，各共有人分
      得之面積，亦與應有部分相符，依此方案分割，無人須拆除房屋，且同段一八
      一之二、一八一之四係道路，分割後共有人可通行該道路。
三、證據：提出土地登記謄本七份、地籍圖二份為證，並聲請勘驗現場。
乙、被告方面：
壹、被告甲○○○
  一、聲明：請依附圖二所示之分割方案分割。
  二、陳述：兩造目前均依該方案占有使用該五筆土地，被告甲○○○分得代號乙部
      分之土地，右側已畫出一條四公尺寬之道路，可與鄉道連接，便於通行，該道
      路之面積被告甲○○○同意由其應有部分負擔，被告甲○○○亦同意其他共有
      人得通行該道路。
貳、被告丁○○、庚○○、丙○○
    被告丁○○、庚○○、丙○○未於最後言詞辯論期日到場，據其等以前到場之陳
    述：
  一、聲明：同意分割。
  二、陳述：被告丁○○、庚○○、丙○○分割後願與被告己○○繼續保持共有。
、被告己○○未於言詞辯論期日到場，亦未提出書面作何聲明或陳述。
    理    由
一、本件被告己○○、丁○○、庚○○、丙○○未於最後言詞辯論期日到場，核無民
    事訴訟法第三百八十六條各款所列情形，爰依原告之聲請，由其一造辯論而為判
    決。
二、按訟繫屬中為訴訟標的之法律關係，雖移轉於第三人，於訴訟無影響，民事訴訟
    法第二百五十四條第一項前段定有明文。本件原告起訴後，於九十年九月六日將
    其就嘉義縣中埔鄉○○○段一八一之一、一八一之三、一八一之六地號土地之應
    有部分各三分之一移轉登記予訴外人戊○○，有土地登記三份在卷可憑，依前開
    規定，於本件訴訟無影響，原告就該三筆土地之分割，仍有實施訴訟之權能，合
    先敘明。
三、原告主張坐落嘉義縣中埔鄉○○○段一八一地號、田、面積一．四七六六公頃，
    同段一八一之一地號、旱、面積０．二五二四公頃，同段一八一之三、田、面積
    ０．０六八五公頃，同段一八一之五地號、旱、面積０．二０八五公頃，同段一
    八一之六地號、旱、面積０．一一二六公頃土地（下稱系爭五筆土地）為兩造所
    共有，原告、被告甲○○○應有部分各為三分之一，被告己○○、丁○○、庚○○、丙○○應有部分各為十二分之一；系爭五筆土地係兩造於八十九年一月四日
    農業發展條例修正實行前所共有，且並無因物之使用目的不能分割之情形，兩造
    對於系爭土地亦無不分割之約定，惟就分割方法無法獲得協議之事實，業據原告
    提出土地登記謄本五份、地籍圖謄本二份為證，復為被告甲○○○、丁○○、庚○○、丙○○所不爭執，堪信屬實。按各共有人得隨時請求分割共有物；但因物
    之使用目的不能分割或契約定有不分割之期限者，不在此限、共有物分割之方法
    ，不能協議決定者，法院得因任何共有人之聲請，命以原物分配予共有人，或變
    賣共有物，以價金分配予共有人，民法第八百二十三條第一項、第八百二十四條
    第二項定有明文。查系爭五筆土地之共有人及各共有人就該五筆土地之應有部分
    均相同，且均屬田、早之農牧用地，土地公告現值亦均相同，有土地登記謄本在
    卷可憑；被告甲○○○、丁○○、庚○○、丙○○均同意合併分割，被告己○○
    雖未於言詞辯論期日到場表示同意合併分割，惟原告陳稱被告己○○亦同意合併
    分割，且被告己○○收受附圖二所示合併分割方案後（九十一年十一月二十五日
    親收），並未具狀或到場表示返對合併分割，應認已同意合併分割，原告請求合
    併分割系爭五筆土地，於法並無不合，應予准許。
四、查兩造所共有之系爭五筆土地略呈多邊形（詳如附圖一），其上有原告及被告己○○、丁○○、庚○○、陳水鍾等人之建物，並有同段一八一之二、一八一之四
    地號交通用地之既成道路自西北往東北貫穿，該二筆土地係被告己○○、丁○○
    、庚○○、丙○○與訴外人張金良、陳蔡生所共有，現已鋪設柏油路面，供鄉村
    居民使用等情，業據本院到場勘驗明確，並囑託嘉義縣水上地政事務所派員實施
    測量，分別製有勘驗筆錄暨現場簡圖及複丈成果圖（即本判決附圖一）在卷可憑
    ，復有同段一八一之二、一八一之四登記謄本在卷可憑。系爭土地如依附圖二所
    示被告甲○○○所提出之分割方案分割，各共有人分割後之面積均與其應有部分
    相符，且該方案係依各共有人占有使用之位置劃分，其上所已經建蓋之建築物均
    得免於拆除，各人分得之土地概臨上開鄉村道路，可藉以通行其外，原告及被告
    甲○○○均同意依此方案分割，被告己○○、丁○○、庚○○、丙○○收受此分
    割方案後，未具狀或到場表示不同意依此方案分割，應認均已同意依此方案分割
    ，是依該方案分割，應屬允當。
五、綜上所述，本院審酌系爭五筆土地之使用現狀、整體利用之效益、各共有人之利
    益、被告甲○○○所提附圖二所示分割方案之優劣及共有人之意願等情，認以附
    圖二所示分割方案分割系爭五筆土地，應屬可採，爰分割為如主文第一項所示。
六、被告之行為，按當時之訴訟程度，為伸張或防衛權利所必要，本院酌量情形，依
    民事訴訟法第八十一條第二款之規定，命原告負擔一部分之訴訟費用。
七、據上論結，本件原告之訴為有理由，依民事訴訟法第三百八十五條第一項前段、
    第七十八條、第八十五條第一項但書、第八十一條第二款，判決如主文。
中　　　華　　　民　　　國　　九十一　　年　　 十二 　　月　　 十二 　　日
~B臺灣嘉義地方法院民事第二庭
~B　　法　官　黃　渙　文
右為正本係照原本作成。
如對本判決上訴須於判決送達後二十日內向本院提出上訴狀。
中　　　華　　　民　　　國　　九十一　　年　　 十二 　　月　　 十二 　　日
~B　　書記官　馮　澤　文
